臺灣高等法院臺南分院刑事判決
110年度交上易字第486號
上  訴  人  
即  被  告  黃筱晴
            許幼樺
上列上訴人因過失傷害案件，不服臺灣臺南地方法院110年度交
易字第222號中華民國110年8月12日第一審判決（起訴案號：臺
灣臺南地方檢察署110年度調偵字第274號），提起上訴，本院判
決如下：
    主  文
原判決撤銷。
黃筱晴、許幼樺犯過失傷害罪，均處拘役肆拾日，如易科罰金，
均以新臺幣壹仟元折算壹日。均緩刑貳年。
    犯罪事實
一、黃筱晴於民國109年1月31日21時24分許，駕駛車牌號碼000-
    0000號自用小客車搭載許幼樺，沿臺南市北區○○路0段由北
    往南行駛，行經北區西門路與和緯路口附近時，其2人本應
    注意不得併排臨時停車，且汽車臨時停車或停車，汽車駕駛
    人或乘客開啟車門時，應注意行人、其他車輛，並讓其先行
    ，而依當時天候晴、夜間有照明、柏油路面乾燥、無缺陷、
    無障礙物且視線良好，並無不能注意之情狀，黃筱晴竟貿然
    於機慢車優先道併排臨時停車，許幼樺亦疏未注意則貿然開
    啟上開自用小客車之右前車門，適徐國棟騎乘車牌號碼000-
    0000號普通重型機車搭載徐皓宸沿臺南市北區○○路0 段機慢
    車優先道由北往南駛至該處，致徐皓宸左腳與上開開啟之右
    前車門擦撞，而受有左膝擦挫傷、左腳挫傷合併約7公分撕
    裂傷及肌腱部分斷裂等傷害。嗣警據報到場處理，並將徐晧
    宸送往奇美醫療財團法人奇美醫院救治，又黃筱晴、許幼樺
    於肇事後留在現場，在有偵查犯罪職務之機關或公務員尚不
    知何人犯罪前，即向到場處理車禍事宜之員警主動表示其為
    肇事者，自首而接受裁判。
二、案經徐皓宸訴由臺南市政府警察局第五分局移送臺灣臺南地
    方檢察署（下稱臺南地檢署）檢察官偵查起訴。　　
    理  由
壹、證據能力部分：
一、按被告以外之人於審判外之言詞或書面陳述，除法律有規定
    者外，不得作為證據；被告以外之人於審判外之陳述，雖不
    符同法第159條之1至第159條之4之規定，而經當事人於審判
    程序同意作為證據，法院審酌該言詞陳述或書面陳述作成時
    之情況，認為適當者，亦得為證據，當事人、代理人或辯護
    人於法院調查證據時，知有第159條第1項不得為證據之情形
    ，而未於言詞辯論終結前聲明異議者，視為有前項之同意，
    刑事訴訟法第159條第1項、第159條之5第1項、第2項分別定
    有明文。本判決所引用具傳聞證據性質之供述證據部分，因
    檢察官及被告黃筱晴、許幼樺（下稱被告2人）於本院審判
    期日對於本院所提示之證據均同意列為證據（見本院卷第55
    頁），亦未於本案言詞辯論終結前具狀聲明異議，本院審酌
    該等被告以外之人審判外陳述作成時之情況，並無不能自由
    陳述之情形，亦無顯不可信之情狀，且未見有何違法取證或
    其他瑕疵，而與待證事實具有關聯性，本院認為以之作為證
    據應屬適當，自均得作為證據。
二、又本案認定事實之其餘非供述證據，並無證據證明係公務員
    違背法定程序所取得，依同法第158條之4反面解釋，亦均有
    證據能力，合先敘明。
貳、實體部分：
一、認定事實所憑證據及理由：
（一）上開犯罪事實，業據被告2人於原審及本院審理中均坦承
      不諱，核與告訴人徐晧宸於警詢時之指訴（見警卷第9至1
      1頁）及徐國棟於警詢時之陳述（見警卷第13至15頁）大
      致相符，並有道路交通事故現場圖、道路交通事故調查報
      告表㈠㈡各1份（見警卷第25至29頁）、現場暨車損照片31
      張（見警卷第31至61頁）、告訴人之奇美醫療財團法人奇
      美醫院109年1月31日診斷證明書（見警卷第17頁）在卷可
      稽，足認被告2人上開自白確與事實相符，應堪採信。
（二）按汽車臨時停車時，不得併排臨時停車；汽車臨時停車時
      ，應依車輛順行方向緊靠道路邊緣，其前後輪胎外側距離
      緣石或路面邊緣不得逾60公分；汽車臨時停車或停車，汽
      車駕駛人或乘客開啟或關閉車門時，應注意行人、其他車
      輛，並讓其先行，道路交通安全規則第111條第1項第5款
      、第2項前段、第112條第5項第3款分別定有明文，且違規
      併排停車、不慎開車門導致交通事故者不在少數，相關機
      關亦多次宣導應以兩段式開啟車門之方式下車，被告黃筱
      晴考領有合格之普通小型車駕駛執照，與許幼樺均為具有
      通常智識之成年人，依其等之智識及駕駛經驗，對於上開
      規定應無不知之理，自當遵循上開交通安全規定，而本案
      事發當時天候晴、夜間有照明、柏油路面乾燥、無缺陷、
      無障礙物、視線良好等情，有前揭道路交通事故調查報告
      表㈠及道路交通事故現場照片4張（見警卷第27、31至33頁
      ）可資佐證，足認被告2人當時應無不能注意之情事。再
      參以被告黃筱晴於警詢時供陳：事故前伊駕駛車牌號碼00
      0-0000號自小客車，右前座搭載乘客許幼樺，當時停等於
      ○○路0段機慢車優先車道時，車內乘客許幼樺開啟右前門
      ，就與沿○○路0段機慢車優先車道由北向南方向行駛之1部
      重機車所搭載後座乘客徐晧宸左腳碰撞，因而發生交通事
      故等語（見警卷第2頁）。是被告黃筱晴併排臨時停車時
      ，應知悉停等之處為機慢車優先道，係屬於不得臨時停車
      或暫停之處，乘客開門下車時，確實有可能因此與往來通
      行之機慢車發生碰撞；而被告許幼樺開啟車門下車時，亦
      可預見該處會有機慢車通行，又徐國棟騎乘機車搭載告訴
      人沿機慢車優先道由北往南駛至該處，係持續行駛而來，
      並非突然出現，被告許幼樺卻貿然開啟上開自小客車之右
      前車門，導致告訴人之左腳與開啟之車門擦撞，而發生本
      件車禍事故，確實均有過失甚明。又本案經臺南地檢署檢
      察官囑託臺南市車輛行車事故鑑定會鑑定肇事責任歸屬，
      結果略以：「黃筱晴駕駛自小客車，佔用機慢車優先道併
      排臨時停車，車内乘員開啟車門未注意後方車輛，為肇事
      主因。徐國棟駕駛普通重型機車，未注意車前狀況，為肇
      事次因。」，有臺南市車輛行車事故鑑定委員會109年10
      月27日南市交鑑字第1091308335號函暨南鑑0000000案鑑
      定意見書在卷可憑（見偵卷第21至24頁），亦同認定被告
      2人具有肇事責任。至於告訴人騎乘上開機車固然亦有疏
      未注意車前狀況之過失行為，惟此僅係影響被告2人就本
      件車禍所致過失傷害犯行責任之輕重，並無解於被告2人
      上開過失責任之成立。
（三）又告訴人確實因本件車禍而受有前揭傷害，被告2人之過
      失行為與告訴人之傷害結果間有相當因果關係。是本件事
      證明確，被告2人之過失傷害犯行均堪以認定，應依法論
      科。
二、論罪部分：
（一）核被告2人所為，均係犯刑法第284條前段之過失傷害罪。
（二）又被告2人於肇事後停留於現場，在有偵查犯罪職權之公
      務員尚不知何人犯罪前，即向據報前來處理之員警坦承為
      肇事者乙節，有臺南市政府警察局第五分局110年3月19日
      南市警五偵字第1100152595號函暨檢送黃筱晴、許幼樺之
      自首情形紀錄表（見原審卷第43至46頁）在卷可參，堪認
      其對未發覺之犯罪自首而接受裁判，爰依刑法第62條前段
      規定減輕其刑。
三、撤銷改判理由及科刑審酌事項：
（一）原審認被告2人上開過失傷害犯行罪證明確而予論罪科刑
      ，雖非無見，惟刑罰之量定，固屬法院自由裁量之職權行
      使，而刑事審判之量刑，既旨在實現刑罰權分配之正義，
      法院對科刑判決之被告量刑，自應符合罪刑相當原則，使
      罰當其罪，以契合人民之法律感情，則行為人犯後悔悟之
      程度，是否與被害人達成和解，及其後能否確實善後履行
      和解條件，以彌補被害人之損害，均攸關於法院判決量刑
      之審酌，且基於「修復式司法」理念，國家亦有責權衡被
      告接受國家刑罰權執行之法益與確保被害人損害彌補之法
      益，務必使二者間在法理上力求衡平，查被告2人業於110
      年9月9日在臺南北區調解委員會與告訴人調解成立，同意
      連帶給付告訴人醫療費、慰問金及其他一切必要費用共新
      臺幣（下同）15萬元（不含強制汽車責任保險理賠），並
      當場給付告訴5萬元，告訴人已不追究被告2人之刑事責任
      等情，有臺南北區調解委員會110年9月9日調解筆錄、刑
      事撤回告訴狀各1份在卷可證（見本院卷第31、33頁），
      另被告2人業於110年9月27日當場給付告訴人剩餘之賠償
      金10萬元，及於110年10月9日由泰安產物保險有限公司撥
      付剩餘之賠償金10萬元，有賠款明細1份在卷足憑（見本
      院卷第63頁），堪認被告2人之犯後態度與原審相較已有
      不同，然原審就此部分未及審酌，而為刑罰量定理由，尚
      有未洽。被告2人以業與告訴人和解，未經原審審酌一節
      ，提起本件上訴，為有理由，自應由本院將原判決予以撤
      銷改判。
（二）爰審酌被告黃筱晴駕駛自小客車，違規佔用機慢車道併排
      臨時停車，而被告許幼樺欲開啟車門下車時，疏未注意即
      貿然開啟上開自小客車之右前車門，導致告訴人左腳與開
      啟之右前車門擦撞而發生本件交通事故，並使告訴人受有
      前揭傷害，且為肇事主因，告訴人則為肇事次因。惟考量
      被告2人犯後能坦承犯行，且業與告訴人調解成立及給付
      賠償金額15萬元，業如前述，犯後態度良好，兼衡被告黃
      筱晴於原審自陳教育程度為五專畢業、未婚，與被告許幼
      樺同住，協助照顧其家人，目前在診所擔任助理工作；被
      告許幼樺於原審自陳教育程度為高職畢業、未婚，與母親
      、被告黃筱晴同住，需照顧生病之母親，目前在工廠工作
      ，暨其等之素行、本案犯罪情節、被告2人之過失程度及
      所生損害等一切情狀，分別量處如主文第2項所示之刑，
      並均諭知易科罰金之折算標準，以示懲儆。
（三）又被告2人均未曾因故意犯罪受有期徒刑以上刑之宣告，
      其等分別因違規停車及開啟車門疏未注意後方來車之過失
      行為觸犯法律，然犯後均坦承犯行，並業與告訴人調解成
      立及賠償告訴人損害，顯有悔悟彌補之意，因認其等經此
      次起訴、審判後，當能知所警惕，而無再犯之虞，參以告
      訴人已不追究被告2人之刑事責任，業如前述，本院因認
      被告2人所宣告之刑，以暫不執行為適當，爰依刑法第74
      條第1項第1款之規定，宣告被告2人均緩刑2年，以啟自新
      。
據上論斷，應依刑事訴訟法第369條第1項前段、第364條、第299
條第1項前段，刑法第284條前段、第62條前段、第74條第1項第1
款、第2項第3款，刑法施行法第1條之1第1項，判決如主文。
本案經臺灣臺南地方檢察署檢察官莊士嶔提起公訴，臺灣高等檢
察署臺南檢察分署檢察官李宛凌到庭執行職務。
中　　華　　民　　國　　110 　年　　11　　月　　11　　日
                  刑事第四庭    審判長法  官  郭玫利
                                      法  官  林臻嫺
                                      法  官  曾子珍
以上正本證明與原本無異。
不得上訴。
　　　　　　　　　　　　　　　　　　　書記官  李淑惠　　
中　　華　　民　　國　　110 　年　　11　　月　　11　　日
附錄本案論罪科刑法條：
中華民國刑法第284條
因過失傷害人者，處1年以下有期徒刑、拘役或10萬元以下罰金
；致重傷者，處3年以下有期徒刑、拘役或30萬元以下罰金。